臺中高等行政法院判決
　　　　　　　　　　　　　　　　　　 96年度簡字第00316號
原　　　告　甲○○
送達代收人　乙○○
被　　　告　彰化縣政府
代　表　人　丙○○
訴訟代理人　戊○○
上列當事人間因漁業法事件，原告不服行政院農業委員會中華民
國96年3月6日農訴字第0960105150號訴願決定，提起行政訴訟。
本院判決如下︰
　　主  文
原告之訴駁回。
訴訟費用由原告負擔。
　　事實及理由
一、緣原告於民國（下同）95年5月4日駕駛「浩一2號」（CT0-0
    00000）漁船，在彰化縣鹿港外海2浬處（東經120度21.072
    分、北緯24度07.600分海域）與「聖莊3號」（CTR-CW0453
    ）漁筏違規從事雙拖捕撈作業，經行政院海岸巡防署海洋巡
    防總局第三海巡隊（以下簡稱海巡署第三海巡隊）查獲，並
    於95年5月11日以洋局三海字第0950031585號函檢附相關事
    證送請被告辦理，案經被告查證屬實，爰以其違反漁業法第
    44條第4款規定，依據同法第65條第5款規定裁處原告新臺幣
    （下同）3萬元罰鍰。原告不服，向行政院農業委員會提起
    訴願，遭駁回，遂提起本件行政訴訟。
二、原告起訴意旨略以：
    (一)按被告以原告駕駛所有之「浩一2號」漁船於95年5月4日
      於彰化縣鹿港外海1.9浬處（東經120度21.199分、北緯24
      度08.104分海域）違規拖網，違反漁業法第44條第4款規
      定公告「台灣地區拖網漁船禁區位置及有關限制事宜」第
      1項規定，科處罰鍰三萬元等語，與事實不符，因原告於
      上開時間、地點並無違規拖網，且原告出海作業之地點已
      是距岸3浬之外。又海巡隊以雷達鎖定之經緯度即「推定
      」原告有違反漁業法之情事，實太牽強。雷達上所示之定
      點，如何判斷是何船隻？被告以海巡隊所自行定之經緯度
      及漁船上之網具及漁獲物聯想在一起，就「自行認定」原
      告有違反漁業法規定並處罰緩，實難讓人信服。原告於接
      到被告通知到縣府陳述意見時，即表明無違法之情事，無
      奈被告未查清該事實，且無「當場違規」之明確事證，即
      自行「推定」原告有違規行為，實屬違法之行政處罰。
    (二)行為之處罰須以行為時有明定之法律為之，按對人民違反
      行政法上義務之行為予以裁罰性之行政處分，涉及人民權
      利之限制，其處分之構成要件與法律效果，應由法律定之
      ，違反法律之行為，應有違法證據且須事證明確，被告僅
      以海巡隊所提供之光碟與檢查紀錄表即「推定」原告有違
      規行為，實難叫人心服口服。
    (三)原告於95年5月4日出海作業時，遇到海巡隊的地點是距岸
      3浬之外，與處分書上所說之違規地點不合。又漁船之引
      擎屬中古引擎，會發出很大的聲音，根本聽不清楚海巡隊
      在說什麼，且無海巡隊所說加速航行至外海3.4浬才停車
      受檢之事，原告確實無在距岸3浬內違規拖網。
    (四)綜上理由，本案原處分有所違誤、訴願決定竟予維持，均
      顯有違誤失平，請判決撤銷原處分及訴願決定云云。
三、被告答辯意旨略以：
    (一)按「主管機關為資源管理及漁業結構調整，得以公告規定
      左列事項：‧‧‧4、漁區、漁期之限制或禁止。‧‧‧
      」、「有左列情事之一者，處新台幣3萬元以上15萬元以
      下罰鍰：1.違反依第9條規定所加之限制或所附之條件者
      。‧‧‧5.違反第44條第4款至第9款規定之一者。‧‧‧
      」漁業法第44條第4款及第65條第1款及第5款分別定有明
      文。又「一、為養護及管理臺灣地區沿近海漁業資源，以
      維繫沿近海漁業資源之永續利用，特公告拖網漁船禁漁區
      ，其禁漁區位置及有關限制事宜如下：(一)自公告日起禁止
      未滿50噸拖網漁船於距岸3浬內作業‧‧‧四、違反第一
      項規定者，依漁業法第65條規定核處。」為行政院農業委
      員會88年11月24日農漁字第88685344號公告在案。
    (二)本案經被告審酌行政院海岸巡防署海洋巡防總局第三海巡
      隊所送查報資料與原告陳述意見，確認違規事實明確，乃
      依據漁業法第44條第4款及同法第65條第5款規定裁處原告
      3萬元罰鍰，於法並無不合。
    (三)依據行政院海岸巡防署海洋巡防總局第三海巡隊95年5月1
      1日洋局三字第0950031585號函所送蒐證光碟、照片，95
      年5月4日第三海巡隊於彰化縣鹿港外海查獲「浩一2號」
      違規拖網時，已先以雷達鎖定違規拖網漁船作業位置距岸
      3浬內（1.9浬處），對違規作業行為錄影存證，並以衛星
      定位儀（GPS）鎖定違規漁船確定作業位置於距岸3浬內，
      又蒐證資料顯見拖網漁具及漁獲物，足資佐證該漁船確實
      位於距岸3浬內從事拖網漁業，故原告辯稱「浩一2號」漁
      船於上開時間、地點並無違規拖網及出海作業地點已是距
      岸3浬之外云云，委無足採。
    (四)鑑於臺灣地區沿岸漁業資源日漸枯竭，政府每年均在台灣
      沿岸海投入大量經費及人力，積極辦理高經濟價值魚、貝
      、介類幼苗之流放及製作各行人工漁礁、保護礁及船礁投
      放，以營造優質海洋環境，又拖網漁船對沿岸海域之漁業
      資源破壞性大，為養護及管理臺灣地區沿近海漁業資源，
      已明確規範禁止未滿50噸拖網漁船於距岸3浬內從事拖網
      漁業，另被告於核發漁業執照時，為養護水產資源之永續
      利用，於漁業執照限制事項亦加註「嚴禁在距海岸（包括
      離島）3浬內作業」，施以政令宣導。原告主張並無理由
      ，所訴委無足採，原處分及訴願決定並無違誤，請判決駁
      回原告之訴等語。
四、按漁業法第44條第4款規定：「主管機關為資源管理及漁業
    結構調整，得以公告規定左列事項：‧‧‧4、漁區、漁期
    之限制或禁止。‧‧‧。」同法第65條第1款及第5款規定：
    「有左列情事之一者，處新台幣3萬元以上15萬元以下罰鍰
    ：1.違反依第9條規定所加之限制或所附之條件者。‧‧‧
    5.違反第44條第4款至第9款規定之一者。‧‧‧。」行政院
    農業委員會為養護及管理台灣地區沿近海漁業資源，以維繫
    沿近海漁業資源之永續利用，乃依據上開漁業法第44條之授
    權於88年11月24日以（88）農漁字第88685344號公告「禁止
    未滿50噸拖網漁船於距岸3浬內作業」，違反規定者依漁業
    法第65條第5款規定核處在案。本件依據海巡署第三海巡隊
    95年5月11日洋局三字第0950031585號函指稱，95年5月4日
    第三海巡隊於彰化縣鹿港外海查獲「浩一2號」違規拖網時
    ，先以雷達鎖定違規拖網漁船作業位置距岸3浬內（1.9浬處
    ），對違規作業行為錄影存證，並以衛星定位儀（GPS）鎖
    定違規漁船確定作業位置於距岸3浬內，又蒐證資料顯見拖
    網漁具及漁獲物，足證該漁船確實位於距岸3浬內從事拖網
    漁業等語，並檢送蒐證光碟、照片為證。另據證人即海巡署
    第三海巡隊承辦人丁○○到庭結證稱，海巡署第三海巡隊於
    95年5月4日17時53分發現原告駕駛「浩一2號」（CT0-
    000000）漁船，與「聖莊3號」（CTR-CW0453）漁筏，違規
    從事雙拖捕撈作業，先以衛星定位該隊查緝船之經緯度為東
    經120度21.155分、北緯24度07.666分海域即彰化縣鹿港外
    海1.9海浬處，查緝船即駛近原告船隻位置，再以衛星定位
    確定其經緯度為東經120度21.072分、北緯24度07.600分海
    域即彰化縣鹿港外海2海浬處等語，有本院96年7月31日準備
    程序筆錄及其提出該隊修正查獲處為距離彰化縣鹿港外海2
    浬之經緯度及位置表在卷可按，足證原告與「聖莊3號」（
    CTR-CW0453）漁筏，違規從事雙拖捕撈作業之確切位置係在
    東經120度21.072分、北緯24度07.600分海域即彰化縣鹿港
    外海2海浬處。次查查緝之海巡署第三海巡隊查緝船發現原
    告駕駛「浩一2號」CT0-000000）漁船，與「聖莊3號」（
    CTR-CW0453）漁筏，違規從事雙拖捕撈作業後，即以擴音器
    令其停車受檢，原告等2漁船不願停車，且加速往外航行至
    彰化縣鹿港外海3.4海浬處(東經120度20.500分、北緯24度
    08.719分）始停車受檢，當時原告船上有拖網及漁貨等情，
    有被告提出該隊95年5月11日洋局三水海字第0950031585號
    函及其所附照片附卷可證，原告謂其簽名時已註記其經緯度
    為3.4海浬處，乃係被發現後往外逃離至3海浬後始停車之位
    置，原告既係被海巡查緝船追緝當場查獲，所為主張，均係
    卸責之詞，違規行為洵堪認定。查行政院農業委員會為養護
    及管理台灣地區沿近海漁業資源，以維繫沿近海漁業資源之
    永續利用，而依據漁業法第44條公告「禁止未滿50噸拖網漁
    船於距岸3浬內作業」，違反規定者依漁業法第65條第5款規
    定核處。則原告主張被告之處罰無法律依據，自不足採。從
    而，被告以原告違反漁業法第44條第4款規定，而依同法第
    65條第5款規定裁處罰鍰3萬元，揆諸首揭規定，並無違誤，
    訴願決定予以維持，亦無不合，原告訴請撤銷，並無理由，
    應予駁回。本件為簡易案件，爰不經言詞辯論逕為判決。
據上論結，本件原告之訴為無理由，依行政訴訟法第233條第1項
、第236條、第195條第1項後段、第98條第3項前段，判決如主文
。
中　　華　　民　　國　　96　　年　　 8　　月　　15　  日
                    第三庭      法  官  林  金  本
以上正本證明與原本無異。
如不服本判決，應於判決送達後20日內，以本訴訟事件所涉及之
法律見解具有原則性者，始得向本院提出上訴狀並表明上訴理由
，經最高行政法院許可，否則不得上訴；如於本判決宣示後送達
前提起上訴者，應於判決送達後20日內補提上訴理由書（均應依
對造人數提出繕本）。
中　　華　　民　　國　　96　　年　　 8　　月　　15　  日
                                書記官  蔡  騰  德
